臺灣新竹地方法院行政訴訟判決　
110年度交字第266號
原      告  劉桂香  
被      告  交通部公路總局新竹區監理所

代  表  人  吳季娟  
上列當事人間交通裁決事件，原告不服民國110年10月5日竹監裁
字第50-E00000000號違反道路交通管理事件裁決，提起行政訴訟
，本院判決如下：
    主  文
原告之訴駁回。
訴訟費用新臺幣參佰元由原告負擔。
  事實及理由
一、程序事項：
    本件因屬不服被告所為道路交通管理處罰條例（下稱道交條
    例）第8條之裁決而提起撤銷訴訟，依行政訴訟法第237條之
    7規定，不經言詞辯論，逕行裁判，合先敘明。 
二、事實概要：
    原告劉桂香所有之車牌號碼0000-00 號自用小客車（下稱系
    爭車輛），於民國110年7月25日19時47分許於新竹縣○鎮○○○
    街00號前，因「在顯有妨害他車通行處所停車」之違規行為
    ，經民眾檢舉後，遭新竹縣政府警察局新埔分局（下稱舉發
    機關）認定系爭車輛違反道交條例第56條第1 項第5 款規定
    ，對車主即原告製開竹縣警交字第E00000000號舉發違反道
    路交通管理事件通知單（下稱舉發通知單），原告不服、提
    出陳述，經舉發機關函復違規事實明確，被告遂以違反上開
    道交條例規定，於110年10月5日以竹監裁字第50-E00000000
    號裁決書（下稱原處分），裁處原告罰鍰新臺幣（下同）90
    0元。原告不服，提起本件行政訴訟。
三、原告主張及聲明：
  ㈠仁屋一街連接仁屋二街，數百住戶，七十年代開時都面臨8米
    道路，雙面規劃白線供住戶停車，里長及管區警員未告知如
    此停車違法。
  ㈡檢舉人稱違規地點在仁屋二街37號，原告不知37號位置在哪
    裡，請檢舉人說明，又檢舉人利用夜晚出來作業，一街二街
    數百台車輛停放在白線上，為何只舉證原告，是否會造成原
    告生活不安。
  ㈢聲明：原處分撤銷，訴訟費用由被告負擔。
四、被告答辯及聲明：
  ㈠本件適用之法令依據為道交條例第56條第1 項第5款，道路交
    通安全規則第112 條第1 項第9款、第2項，道路交通楆誌標
    線設置規則第183條、第165條。
  ㈡原告於110年8月25日向被告機關陳述表示不服舉發，被告機
    關受理後遂發文向舉發機關查證。舉發機關於110年11月29
    日以竹縣埔警交字第1100057617號函復以：本案係民眾於11
    0年7月25日檢舉，與違規日同日，所指違規定點與實際不符
    一節，業經本局查證後更正違規地點為仁屋二街25號，經檢
    視檢舉影像，原告所有自小客車停車位置明顯跨越路面邊線
    占用車道，剩餘寬度顯不足供車輛通行，自構成「在顯有妨
    礙他車通行處所停車」之情形。
  ㈢本件原告之訴為無理由，請依行政訴訟法第195 條第1 項後
    段依法駁回原告之訴。
  ㈣聲明：請依法駁回原告之訴，訴訟費用由原告負擔。
五、本院之判斷：
  ㈠汽車停車時，在顯有妨礙其他人、車通行處所，不得停車，
    道路交通安全規則第112 條第1 項第9 款定有明文。又汽車
    駕駛人停車時，在顯有妨礙其他人、車通行處所停車者，處
    600 元以上1,200 元以下罰鍰，道交條例第56條第1 項第5
    款定有明文。另違反道路交通管理事件統一裁罰基準及處理
    細則第1 條規定：「本細則依道交條例第92條第4 項規定訂
    定之」、第2 條第1 項、第2 項規定：「處理違反道路交通
    管理事件之程序及統一裁罰基準依本細則之規定辦理。前項
    統一裁罰基準，如附件違反道路交通管理事件統一裁罰基準
    表」，核上開統一裁罰基準及處理細則之規定，就其立法目
    的及功能，乃為防止處罰機關枉縱或偏頗，依道交條例第92
    條第4 項所授權交通部會同內政部訂定「違反道路交通管理
    事件統一裁罰基準及處理細則」及其附件「違反道路交通管
    理事件統一裁罰基準表」，用以維持裁罰之統一性與全國因
    違反道路交通管理事件受處罰民眾之公平，不因裁決人員不
    同，而生偏頗，寓有避免各監理機關於相同事件恣意為不同
    裁罰之功能，並非法所不許，於憲法上保障人民財產權之意
    旨並無牴觸（此並有司法院釋字第511 號解釋意旨理由足資
    參照），並無違反法律保留原則。再依本件違規行為時點之
    違反道路交通管理事件統一裁罰基準表記載，小型車違反道
    交條例第56條第1 項第5 款規定（在顯有妨礙其他人、車通
    行處所停車），於期限內繳納或到案聽候裁決者，應處罰鍰
    900 元。核此規定，既係基於母法之授權而為訂定，且就違
    反道路交通管理事件統一裁罰基準及處理細則附件所示統一
    裁罰基準表中有關道交條例第56條第1 項第5 款之裁罰基準
    內容（基準表就不同違規車種，其可能衍生危害交通安全之
    輕重不同，而區分有機車、小型車、大型車等不同罰鍰標準
    ，其衍生交通秩序危害，既不相同，分別處以不同之罰鍰，
    符合相同事件相同處理，不同事件不同處理之平等原則），
    並未牴觸母法，是被告自得依此基準而為裁罰。 
  ㈡經查，本件民眾檢舉之際雖將違規地點誤載為「新竹縣○○鎮○
    ○○街00號」，然經綜合該處路段、街道及周遭房屋樣貌均得
    明確辨識本件違規地點為「新竹縣○○鎮○○○街00號」無誤，
    況此部分誤載經舉發機關發函更正之，有其110年9月17日竹
    縣埔警交字第1100055850號函可稽，是本件僅因檢舉之際門
    牌號碼有誤差，而舉發機關初始亦記載錯誤，然該明顯錯誤
    部分既經更正，而被告機關於做出行政處分之際，乃本於正
    確之基礎事實進行判斷，故上開誤載並不影響原處分事實認
    定之適法性及正確性，亦即原告此部之主張並無理由。再者
    ，觀之採證照片，該處街巷鋪設柏油路面、畫有白色路面邊
    線、雙黃色分向限制線，未見有任何圍籬加以隔離或設置禁
    止通行之障礙物，路旁亦有路燈等公共設施，客觀上顯係供
    公眾通行使用之道路，供一般路人或車輛任意通行，該處核
    屬道交條例第3 條第1 款所稱之「道路」無疑。又依上開採
    證照片所示，系爭車輛之右側後方靠巷道右側處，亦停有車
    輛，系爭車輛超過一半的車身占據道路近一半之面積，另一
    半弱的車身則在白色路面邊線外，而車道被原告停放系爭車
    輛在該處，只剩約一半車道供通行，勢必妨害其他車輛之 
    行駛、及行人之通行，增加車輛相互間或車輛與行人擦撞之
    危險，尤以若該街巷內住戶發生火災，需有消防車前往救災
    ，或有訪客欲駕車前往拜訪街巷內其他住戶時，系爭車輛之
    停車位置及占據該道路之面積而論，顯有妨害其他車輛之通
    行，造成其他車輛無法或難以通行之狀態，造成他車出入之
    困難，況此等因違規停車致生交通事故之案件，於新聞或平
    面媒體報導中屢見不鮮，原告對此要難諉為不知；更遑論大
    型車輛或救護、消防等車輛之緊急通行需求，對於該處之交
    通秩序及其他用路人之權益難謂無影響，而顯有妨礙他車通
    行之情，是觀諸原告之停放位置判斷，系爭車輛停車已然妨
    礙其他車輛之通行，顯見原告所有車輛停放位置確與前揭規
    定有違，確有「在顯有妨礙他車通行處所停車」之情形，原
    告所有系爭車輛違規屬實，舉發於法有據，並無不適。縱使
    系爭車輛停放之處後方亦有車輛違規停放，亦不因此使得原
    告上開停車行為變成合法。準此，被告自可據此以原處分裁
    罰原告，原告前揭主張，殊難採為撤銷原處分之理由。　　
  ㈢按道路係屬供公眾通行之地方，即有遵守相關使用規定及維
    護範圍內交通秩序之必要，以確保往來人、車安全。又禁止
    停車之規定，係基於整體交通考量所為之縝密規劃，目的係
    為維護社會大眾使用道路之秩序，並以確保人車通行之安全
    。從而，除非有緊急避難之情狀外，自不得恣意託詞而不予
    遵循，否則交通秩序勢將無從維持，人車生命安全亦將無以
    確保，是以，原告即應熟知並確實遵守道路交通規則有關停
    車路段之規定，尚不得依自己主觀認定自行決定遵守與否。
    況舉發機關之舉發屬依法行政行為，係考量當地之交通狀
    況、人車通行之方便及安全性等一切情形後，依其職權為綜
    合判斷，本有依法舉發之餘地。是原告所辯非可採，被告機
    關掣開第50-E00000000號裁決書，裁處原告「罰鍰新臺幣玖
    佰元整，並限於110年11月4日前繳納。」應屬適法。
　㈣至原告主張：仁屋一街、二街有數百台車輛停放在白線上，
    為何只舉發原告車輛等語。惟憲法上平等原則，乃係要求行
    政機關對於事物本質上相同之事件作相同之處理，形成行政
    自我拘束；且憲法上之平等原則係指合法權利義務之平等，
    並不包含違法行為均不予取締制裁之不法平等。是以，平等
    原則並非賦予人民得比附援引其他交通違規之例，而要求行
    政機關得不予舉發、裁罰。是以，縱使該處確有其他違規車
    輛，原告亦無從執此為其系爭車輛違規停車之免罰事由。
　㈤綜上所述，原告所有系爭車輛有於上揭時間、地點，有「在
    顯有妨礙他車通行處所停車」之違規行為，處分機關即被告
    依道交條例第56條第1 項第5 款及違反道路交通管理事件統
    一裁罰基準表等規定，裁處原告罰鍰900 元，核無違誤。原
    告訴請撤銷原處分為無理由，依法予以駁回。
六、本件判決基礎已臻明確，兩造其餘之攻擊防禦方法及訴訟資
    料經本院斟酌後，核與判決結果不生影響，故無一一論述之
    必要，併予敘明。
七、本件第一審裁判費為300 元，應由原告負擔，爰確定第一審
    訴訟費用額如主文第2 項所示。
八、本件原告之訴為無理由，依行政訴訟法第237條之7、第98條
    第1項前段、第237條之8第1項、第237條之9、第104條、民
    事訴訟法第93條，判決如主文。
中　　華　　民　　國　　110 　年　　12　　月　　27　　日
                  行政訴訟庭  法  官  楊麗文 
以上正本係照原本作成。
如不服本判決，應於判決送達後20日內，向本院提出上訴狀並表
明上訴理由（原判決所違背之法令及其具體內容或依訴訟資料可
認為原判決有違背法令之具體事實），其未載明上訴理由者，應
於提出上訴後20日內向本院補提理由書（上訴狀及上訴理由書均
須按他造人數附繕本，如未按期補提上訴理由書，則逕予駁回上
訴），並應繳納上訴裁判費新臺幣750元。
中　　華　　民　　國　　110 　年　　12　　月　　28　　日
                              書記官  林盈伸